臺灣臺中地方法院民事判決
111年度中小字第287號
原      告  廖述揚  
訴訟代理人  莊一慧律師
被      告  紀淳譯  
上列當事人間請求給付違約金等事件，本院於民國111 年3 月2 
日言詞辯論終結，判決如下：
    主      文
被告應給付原告新臺幣50,000 元，及自0民國110 年12月17日起
至清償日止，按週年利率百分之5計算之利息。
原告其餘之訴駁回。
訴訟費用新臺幣1,000 元，由被告負擔新臺幣550 元，餘由原
告負擔。
本判決原告勝訴部分得假執行。
    事實及理由
壹、程序事項
　　被告經合法通知，未於言詞辯論期日到場，核無民事訴訟法
    第386 條各款所列情形，爰依原告之聲請，由其一造辯論而
    為判決。
貳、實體事項　
一、原告主張：兩造於民國110 年6 月8 日簽立認養協議書（下
    稱系爭協議書），由被告自原告處認養虎斑花紋之米克斯幼
    貓（下稱系爭貓隻）。依系爭協議書第13點、第9點、第11
    點約定，被告自認養之日起1 個月內，應接受原告至少1 次
    之住家拜訪及接受原告不定期之追蹤訪視及飼養輔導；若因
    任何原因無法續養，被告需立即通知原告知悉，並交還原告
    且共同為系爭貓隻找到新的認養家庭；未經原告同意，被告
    不得將系爭貓隻轉讓予他人，若被告違反系爭認養協議書之
    約定，依系爭協議書第16點應給付原告違約金5 萬元，及依
    第18點支付原告律師費用，且原告並得收回該動物。而被告
    自領回系爭貓隻後，初始雖有依系爭協議書約定照顧系爭貓
    隻，然嗣則於110年8月10日以通訊軟體告知原告：「前陣子
    因為疫情我沒有工作...我媽的同事剛好有人要養小花，我
    就送回臺中...」等語，顯然已違反兩造間之協議，其後，
    幾經原告催討返還系爭貓隻，被告均未置理。為此，爰依系
    爭協議書法律關係，請求被告給付違約金5 萬元，及律師費
    用4 萬元等語。並聲明：被告應給付原告9萬元，及自起訴
    狀繕本送達之翌日起至清償日止，按週年利率百分之5 計算
    之利息。
二、被告經合法通知，未於言詞辯論期日到場，亦未提出書狀作
    何聲明陳述。
三、本院之判斷：
  ㈠原告主張之事實，業據提出兩造通訊軟體對話記錄、認養協
    議書、律師費用收據等件為證(本院卷第23至35頁)，而被告
    對於原告主張之上開事實，已於相當時期受合法之通知，而
    於言詞辯論期日不到場，亦未提出準備書狀爭執，依民事訴
    訟法第436 條第2 項、第280 條第3 項準用同條第1 項之規
    定，對於原告所主張之情事，應視同自認。
  ㈡違約金之部分：
  ⒈按未經原告同意，被告不得將系爭貓隻轉讓予他人，若被告
    違反系爭認養協議書之約定，應給付原告違約金5 萬元，系
    爭協議書第11點、第16點分別定有明文(本院卷第29頁)。查
    被告未經原告同意將系爭貓之轉讓他人，業經本院認定如前
    ，則原告主張被告違約，依系爭協議第16點應給付違約金，
    即屬有據。
　2.按約定之違約金過高者，法院得減至相當之數額，民法第25
    2 條亦定有明文。至於是否相當，即須依一般客觀事實，社
    會經濟狀況及當事人所受損害情形，以為斟酌之標準。約定
    之違約金苟有過高情事，法院即得依此規定核減至相當之數
    額，並無應待至債權人請求給付後始得核減之限制。此項核
    減，法院得以職權為之，亦得由債務人訴請法院核減，(最
    高法院79年臺上字第1915號、79年臺上字第1612號裁判要旨
    可參)。查被告有違反系爭協議書之行為，業如前述，然原
    告於本院審理時供稱：因被告違約致原告花費相當心力與之
    聯繫，且另支出本件訴訟費用1,000元，亦受有損害等語（
    本院卷第57頁），本院審酌訴訟費用係由敗訴之一方支出，
    而原告除系爭貓支本身損害外，則未能再舉證證明受害之範
    圍及程度，是經本院調查事證後，衡諸本件被告違約情節係
    因受疫情影響所導致失業，及系爭貓隻之市場價值及原告所
    受損害之程度，並參酌一般客觀事實、社會經濟狀況、債權
    人所受損害情形，認兩造約定之違約金5萬元之違約金，顯
    然過高，應核減至10,000元為允當，逾此部分，尚非有據。
  ㈢律師費用之部分：
    次查，兩造如因本協議書而有爭訟，雙方同意以臺灣臺中地
    方法院為第一審管轄法院；若經法院判決認養人敗訴，則認
    養人應賠償送養人一切損失及相關費用，包括律師費在內等
    情，有系爭協議書第18點及律師費用收據附卷可考(本院卷
    第30、35頁)。堪認本件原告確因被告違反系爭協議約定而
    委任律師擔任訴訟代理人提起本件訴訟，並因此支出律師費
    用4萬元，則原告依據契約法律關係，請求被告支付律師費4
    萬元，即屬有據。
  ㈣綜上，原告依據系爭協議之約定得請求之金額為50,000元(計
    算式：10000＋40000=50000)。
四、末按給付有確定期限者，債務人自期限屆滿時起，負遲延責
    任。給付無確定期限者，債務人於債權人得請求給付時，經
    其催告而未為給付，自受催告時起，負遲延責任。其經債權
    人起訴而送達訴狀，或依督促程序送達支付命令，或為其他
    相類之行為者，與催告有同一之效力，民法第229 條第 1項
    、第2 項分別定有明文。又遲延之債務，以支付金錢為標的
    者，債權人得請求依法定利率計算之遲延利息。但約定利率
    較高者，仍從其約定利率。應付利息之債務，其利率未經約
    定，亦無法律可據者，週年利率為百分之5，民法第233 條
    第1 項、第203 條亦有明文。本件原告對被告之違約金債權
    ，核屬無確定期限之給付，既經原告起訴而於110 年12月6 
    日寄存送達訴狀，有送達證書可憑（本院卷第41頁），被告
    迄未給付，當應負遲延責任。是原告請求自起訴狀繕本送達
    被告翌日即110 年12月17日起，按週年利率百分之5計算之
    法定遲延利息，核無不合。
五、綜上所述，原告依系爭認養協議書之法律關係，請求被告給
    付50,000元，及自110年12月17日起至清償日止，按週年利
    率百分之5計算之利息，為有理由，應予准許。逾此部分之
    請求，為無理由，應予駁回。
六、本件原告勝訴部分係適用小額訴訟程序，所為被告敗訴之判
    決，依民事訴訟法第436條之20規定，應依職權宣告假執行
    。
七、依民事訴訟法第436 條之19第1 項、第79條規定，本件訴訟
    費用額確定為1,000元（即原告繳納之第一審裁判費1,000元
    ），命兩造按主文第3 項所示負擔。
中　　華　　民　　國　　111 　年　　3 　　月　　23　　日
                  臺灣臺中地方法院臺中簡易庭
                              法　官　陳航代
以上為正本，係照原本作成。
如不服本判決，應於送達後20日內，以判決違背法令為理由，向
本院提出上訴狀並表明上訴理由（上訴理由應表明一、原判決所
違背之法令及其具體內容；二、依訴訟資料可認為原判決有違背
法令之具體事實），如於本判決宣示後送達前提起上訴者，應於
判決送達後20日內補提上訴理由書（須附繕本）。 
中　　華　　民　　國　　111 　年　　3 　　月　　25　　日
                              書記官  廖鳳美